【裁判字號】    96,易,1825
【裁判日期】    970215
【裁判案由】    竊盜等
【裁判全文】
臺灣高雄地方法院刑事判決            96年度易字第1825號
公  訴  人  臺灣高雄地方法院檢察署檢察官
被      告  丙○○
                    （另案於臺灣高雄第二監獄執行中）
上列被告因竊盜等案件，經檢察官提起公訴（96年度偵字第7952
號、96年度偵字第9436號），本院判決如下：
    主  文
丙○○犯攜帶兇器竊盜未遂罪，累犯，處有期徒刑捌月，減為有
期徒刑肆月。又犯攜帶兇器竊盜罪，累犯，處有期徒刑壹年貳月
，減為有期徒刑柒月，扣案鐵鎚貳支、斧頭壹支、老虎鉗壹支、
鋸子支、螺絲起子壹支、手套貳雙，均沒收之。應執行有期徒
刑拾月，扣案鐵鎚貳支、斧頭壹支、老虎鉗壹支、鋸子支、螺
絲起子壹支、手套貳雙，均沒收之。
    事  實
一、丙○○前於民國94年間，因竊盜案件，經本院以94年度易字
    第1822號判處有期徒刑8 月確定在案，甫於95年12月7 日縮
    刑期滿執行完畢。詎仍不知悔改，於96年3 月9 日18時30分
    許，在高雄縣林園鄉○○村○○路101 巷4 號前方海灘上，
    見乙○○所有之竹筏停放於該處，且裝置於該竹筏上用以固
    定馬達之2 個馬達三角座均為鐵製材質，可用以變賣金錢，
    竟意圖為自己不法之所有，持客觀上對於人之生命、身體及
    安全構成威脅，可供兇器使用之美工刀及扳手各1 把，踏入
    該竹筏內，先以美工刀割斷竹筏上之纜繩，再以扳手卸除用
    以固定該馬達三角座之螺絲，甫取下其中1 側之馬達三角座
    ，正在拆卸另1 側之馬達三角座螺絲之際，恰為乙○○發覺
    ，經報警處裡，乃為警當場查獲，並於沙灘中尋獲美工刀、
    扳手各1 支，致未得逞，因而未遂。另於96年3 月26日某時
    許，基於為自己不法所有之意圖及毀損他人物品之故意，持
    其所有客觀上對於人之生命、身體及安全構成威脅，可供兇
    器使用之鐵鎚2 支、斧頭1 支、老虎鉗1 支、鋸子3 支及螺
    絲起子1 支等物，騎乘車號UEA -486號輕型機車，前往位於
    高雄市○○區○○里○○路旁順興墓園內之「陳氏宗祠」，
    以上開工具破壞、切割丁○○所有而裝置陳氏宗祠牆壁上之
    鐵門，令之與牆壁分離而將之取下，使該鐵門失其防閑效用
    ，足生損害於丁○○，旋將該門搬運至上開機車並逃離現場
    ，而竊取得逞。惟於載運之過程中，因該宗祠鐵門體積過大
    ，搬運不易，丙○○乃停留於距陳氏宗祠約200 多公尺處之
    產業道路旁，以上開工具將宗祠鐵門拆解，以利繼續搬運。
    迄至同日12時40分，適有員警陳英中、王國學沿高雄市○○
    區○○路巡邏至順興墓園，發現陳氏宗祠之鐵門已遭拆除，
    地面散落因切割而產生之鐵屑，乃疑有不法竊行，並續沿山
    邊路巡查，而於產業道路旁查獲正以上揭工具拆卸宗祠鐵門
    之丙○○，並扣得鐵鎚2 支、斧頭1 支、老虎鉗1 支、鋸子
    3 支、螺絲起子1 支及裝放該等工具之手提袋1 只等物，始
    循線悉上情。
二、案經高雄縣政府警察局林園分局報告及丁○○訴由高雄市政
    府警察局小港分局報告臺灣高雄地方法院檢察署檢察官偵查
    起訴。
    理  由
一、證據能力之認定：
  (一)按刑事訴訟法第159 條之5 規定：「被告以外之人於審判外
    之陳述，雖不符前四條之規定，而經當事人於審判程序同意
    作為證據，法院審酌該言詞陳述或書面陳述作成時之情況，
    認為適當者，亦得為證據。當事人、代理人或辯護人於法院
    調查證據時，知有第159 條第1 項不得為證據之情形，而未
    於言詞辯論終結前聲明異議者，視為有前項之同意」。查卷
    附證人乙○○、告訴人丁○○警詢筆錄，係證人於審判外之
    言詞陳述，卷附高雄縣政府警察局、高雄市政府警察局小港
    分局搜索扣押筆錄、扣押物品目錄表、贓物認領保管單各1
    份等文件，性質上亦屬具有犯罪調查權限之司法警察於審判
    外之書面陳述，且該等文件俱係為特定刑事案件所製作，非
    屬刑事訴訟法第159 條之4 所定之例外情形，故上開言詞、
    書面陳述原不具證據能力，然檢察官、被告等明知該等陳述
    有刑事訴訟法第159 條第1 項不得為證據之情況，於本院審
    理中均同意引為證據，本院復審酌該等書面之製作均係該等
    公務員於其權責範圍內根據實際狀況所製作，並無非法取得
    之不適當情形，其作成之外部情況並無不當，應得採為認定
    事實之依據。
  (二)卷附查獲現場及贓物照片共17幀，係傳達照相當時現場情況
    。而照片傳達的情形與現場真實情形，在內容上的一致性，
    透過機械的正確性來加以保障，換言之，照片並不存在人對
    現實情形的知覺、記憶所經常發生的表現錯誤，是認照片之
    性質係非供述證據，並無傳聞法則之適用，且於此亦別無證
    據證明上開蒐證照片有經偽造變造之情形，自有證據能力。
二、訊據被告丙○○固坦認分別於96年3 月9 日18時30分在高雄
    縣林園鄉○○村○○路101 巷4 號前方海邊之沙灘上為警查
    獲正坐於乙○○所有之竹筏內，及於96年3 月26日中午12時
    30分許，在上開順興墓園產業道路旁為警查獲正以鐵鎚2 支
    、斧頭1 支、老虎鉗1 支、鋸子3 支及螺絲起子1 支等物拆
    解鐵門等事實，惟矢口否認有何攜帶兇器竊盜、毀損等犯行
    ，並辯稱：96年3 月9 日17時許，伊與伊之配偶吵架，心情
    不佳，乃至海邊散心，因而乘坐於被害人乙○○所有之上揭
    竹筏內看海，並未竊取馬達三角座，扣案之美工刀、扳手均
    非其所有，且員警到場時，現場並未發現工具，是警察帶伊
    回警局後，又返回現場，才稱在現場發現工具。另伊亦未至
    陳氏宗祠偷取宗祠鐵門，96年3 月26日上午10時許，伊欲至
    順興墓園詢問有無要聘請掃墓工人，於半途中，在產業道路
    旁之山溝內發現該宗祠鐵門，認為該鐵門為無人所有之廢棄
    物，乃返家持扣案之鐵鎚2 支、斧頭1 支、老虎鉗1 支、鋸
    子3 支及螺絲起子1 支等工具，欲將之拆解並以機車載走，
    即為警查獲云云。然查：
  (一)證人即被害人乙○○業於警詢及偵查中均證稱：發現被告時
    ，被告正在拿美工刀割開繩子及解開螺絲等語（高雄縣政府
    警察局林園分局高縣林警偵移字第0960030882號卷，下稱警
    一卷，第3 頁背面、臺灣高雄地方法院檢察署96年度偵字第
    7952號卷，下稱偵一卷第12頁），且於本院審理中亦結證稱
    ：其看到被告時，被告面海而坐，其自被告後方慢慢靠近，
    因為其站著，被告坐著，所以可以看見被告手部有正在拆卸
    螺絲之動作，但其並未看到拆螺絲之工具，其上前與被告說
    話後，即看見馬達三角座之螺絲僅剩1 顆尚鎖住，其他5 顆
    均已鬆脫等語明確（院卷第45、46頁）；另證人即查獲員警
    李志鵬亦於本院審理時結證稱：其至現場時，看到2 個馬達
    三角座，1 個已被拔下，因此扣案並發還被害人，另一個僅
    是鬆動，尚未被取下，因而未予扣案等語（院卷第81頁），
    亦恰與證人乙○○所證上情相符；況證人乙○○與被告並不
    認識，業據被告於警詢時供明在卷（警一卷第2 頁），且證
    人乙○○於警詢中並陳稱對被告不提出告訴及請求賠償（警
    一卷第3 頁背面），亦顯無任意誣指被告竊盜之動機，益證
    證人乙○○所證上情，堪可採信。再本件扣案之美工刀、扳
    手等工具確係員警李志鵬於竹筏底部缺口處與沙灘接觸區之
    沙中尋獲，亦據證人李志鵬於本院審理時結證明確（院卷第
    81頁），而參以上開馬達三角座原本係用以置放馬達，但該
    竹筏之馬達於案發前已經移除，有證人乙○○證詞可憑（院
    卷第46頁），可認於馬達移除後，竹筏底確有缺口直接接觸
    沙地；又證人乙○○固然證稱並未看見被告手持工具拆卸螺
    絲，亦未看見被告將工具藏入沙內之情形等語（院卷第47頁
    ），惟衡以被告係背對證人乙○○而坐，縱證人乙○○因站
    立之故，相對位置高於被告，而可能看見被告手割繩索、拆
    卸螺絲等動作，但仍有部分視野遭到被告身體之遮擋，則被
    告仍有可能趁機將工具自該拆除馬達後之竹筏底缺口直接插
    入沙中而藏於沙內，則縱該等扣案工具確於沙中查獲，亦難
    據此為有利被告之認定。至證人乙○○雖於本院審理中證稱
    當場在船上有發現扣案之美工刀等語（院卷第47頁），已與
    上開證人李志鵬證詞不符，參以證人乙○○已證稱扣案工具
    為員警尋獲，就其尋獲經過應以員警所證較為詳實，且被告
    復供稱被查獲當時，現場確實未查到工具等語（院卷第58頁
    ），可認此部分應係證人乙○○記憶錯誤；而證人之陳述相
    互間就細節稍有不符時，究竟何者為可採，法院本得依其自
    由心證予以斟酌，若其基本事實之陳述與真實性無礙時，仍
    非不得予以採信，非謂一有不符即認其全部均為不可採信。
    參酌通常之社會生活經驗，一般人在陳述其過往經歷之突發
    事件時，由於個人記憶、認知、理解、表達能力等因素，以
    及因事發時間經過日久，以致其日後對同一事件之描述，並
    無法鉅細靡遺地重複陳述，此乃事理所當然。證人乙○○前
    後所證目擊被告行竊之經過既均相符，自難僅以該等誤記逕
    認為其證言毫無可採。此外，復有搜索扣押筆錄、扣押物品
    目錄表、贓物認領保管單各1 份、查獲現場照片7 幀在卷為
    佐，暨扳手、美工刀各1 支扣案可憑。則已堪認被告確有竊
    取該馬達三角座之行為無訛，被告上開所辯，為臨訟卸責之
    詞，委無可採，其此部分攜帶兇器竊盜未遂之犯行，堪以認
    定。
  (二)次查，被告確於96年3 月26日12時40分許，在距離陳氏宗祠
    約200 公尺之產業道路旁，為警查獲正以其所有之鐵鎚2 支
    、斧頭1 支、老虎鉗1 支、鋸子3 支及螺絲起子1 支等工具
    拆解1 扇鐵門等情，業據被告自承在卷，核與證人即查獲員
    警王國學於本院審理中結證查獲經過相符（院卷第50、51、
    53頁），並有員警職務報告書1 份、查獲現場照片4 幀附卷
    為憑（高雄市政府警察局小港分局高市警港分偵字第096000
    66 63 號刑案偵查卷宗，下稱警二卷，第9 、21、22頁）。
    又上開鐵門確係原裝設於上開陳氏宗祠而遭人為拆下，亦經
    證人即告訴人丁○○於警詢及本院審理中均指證明確，且據
    查獲員警王國學當場丈量、比對無訛，有卷附陳氏宗祠照片
    4 幀為憑（警二卷第23、24頁），顯見上開失竊鐵門係經人
    以工具破壞拆下後，再移置於上開被告為警查獲之地點無訛
    。而衡以告訴人丁○○個人及及家族平日並未與人結怨，亦
    據其於本院審理中結證明確（院卷第56頁），且果他人因結
    怨動機而以毀損方式報復，僅需將鐵門破壞後即可達成目的
    ，顯無必要大費周章將鐵門搬移200 多公尺外之他處，則本
    案已顯可排除該鐵門為他人單純毀損之可能。再參酌本案之
    鐵門，為鐵製材質之物，可變賣獲利，且現今社會上偷取鐵
    製物品變賣之竊案頻傳，除據證人王國學結證明確，亦為本
    院從事審判實務而知悉之事項，則該等鐵門確為有經濟價值
    之物，顯無遭人任意丟棄之可能。又衡以查獲被告之現場尚
    遺留有該鐵門之門栓、鐵條等物，門栓僅長25公分，鐵條長
    約1 公尺多，亦據證人王國學於本院審理中證述在卷（院卷
    第79頁），並有職務報告為佐（警二卷第9 頁），則該等物
    品為輕巧之物且較易搬運或隨身帶走，本案果係他人基於竊
    取之目的而拆卸該鐵門，嗣因故暫離現場，亦可將該等門栓
    、鐵條等較小之物品隨身帶走，以確保其竊盜之成果，當不
    致將該等物品遺留於現場；復佐以本件查獲地點旁雖有山溝
    ，惟鐵門如放置於山溝，為路過之人均可一眼望見，另查獲
    位置周圍有小樹可供遮掩鐵門，附近墓地旁亦有一個約二、
    三十公分窄，類似防火巷之空間，就在墳墓與墳墓之中間，
    鐵門若橫放亦可置於該空間內，較為隱密等情，亦據證人王
    國學於本院審理中結證明確（院卷第50頁），則果本件另有
    他人竊取宗祠鐵門，因故需暫離現場，焉有可能於費力拆下
    鐵門甚至搬移約200 公尺後，不將之藏放於週遭之隱密處所
    ，反將之放置於山溝等顯而易見之處所，而增加竊行為人發
    覺之風險或所竊物品為他人取走之機會，致白費苦工？在在
    均益證本案除被告外，已無他人為上開犯行之可能。本案確
    係被告攜帶上開兇器以毀損方式竊取丁○○所有之陳氏宗祠
    鐵門，至堪認定，被告所辯上情，為臨訟卸責之詞，亦無可
    採。
  (三)綜上，本件事證明確，被告上開犯行均堪以認定，應予依法
    論科。
三、按刑法上所謂兇器，其種類並無限制，凡客觀上對於人之生
    命、身體、安全構成威脅，具有危險性者均屬之，且祇須行
    竊時攜帶此種具有危險性之兇器為已足，並不以攜帶之初有
    行兇之意圖為必要（最高法院79年度台上字第5253號判例意
    旨參照）。又兇器之由來如何，亦無所限制，祇須在竊盜當
    時攜帶之為已足（95年度台上字第3328號判決要旨參照）。
    被告先後2 次竊盜所分別持用之美工刀、扳手及鐵鎚、斧頭
    、老虎鉗、鋸子及螺絲起子等物，均為鐵製材質，業經被告
    供述在卷，且有卷附扣案物照片為憑（警一卷第12頁、警二
    卷第25頁），又能分別用以割斷繩索、拆卸螺絲或破壞宗祠
    鐵門，堪認客觀上對人之生命、身體、安全足以構成威脅，
    且有危險性，均屬兇器無訛。次按刑法上竊盜罪既遂未遂區
    分之標準，係採權力支配說，即行為人將竊盜之客體，移入
    一己實力支配之下者為既遂，若著手於竊盜，而尚未脫離他
    人之持有，或未移入一己實力支配之下者，則為未遂，是若
    尚未將他人財物移歸自己所持，即應成立竊盜未遂罪。參酌
    前開竹筏現場照片所示情形（警一卷第10、11頁），馬達三
    角座本為兩側各1 ，用以固定、支撐馬達之物，被告既於同
    一時地密接拆卸該等馬達三角座，其主觀之犯意應認係以一
    密接實施之行為竊取該2 馬達三角座，故其著手實施割斷繩
    索、拆卸螺絲之竊取行為，雖將其中1 側馬達三角座拆卸完
    畢，然於未將另一側馬達三角座拆卸取下之際，即為證人乙○○發覺，仍應認係已著手於犯罪行為之實行而不遂。是核
    被告所為，分別係犯刑法第321 條第1 項第3 款之攜帶兇器
    竊盜未遂罪、同法第321 條第1 項第3 款之攜帶兇器竊盜罪
    、第354 條之毀損器物罪。就其中已著手於加重竊盜行為之
    實施而未得手之部分，為未遂犯，爰依刑法第25條第2 項後
    段規定，按既遂犯之刑度減輕其刑。公訴意旨雖認被告已竊
    得被害人乙○○之馬達三角座得手，係犯刑法第321 條第1
    項第3 款攜帶兇器竊盜既遂罪，容有誤會，惟此僅係犯罪狀
    態不同，不生變更起訴法條之問題，併予說明。再被告破壞
    宗祠鐵門之行為亦為其竊盜行為之一部，則被告以一行為觸
    犯上開毀損、攜帶兇器竊盜等2 構成要件不同之罪名，為想
    像競合犯，應從一重之攜帶兇器竊盜罪論處，公訴意旨認被
    告所犯上開竊盜、毀損宗祠鐵門之行為，應數罪併罰，容有
    未恰。被告所犯上開2 竊盜罪，犯意各別，行為不同，應予
    分論併罰之。又被告前於94年間，因竊盜等案件，經本院以
    94 年 度易字第18 22 號判處有期徒刑8 月確定在案，並於
    95年12月7 日縮刑期滿執行完畢，有臺灣高雄地方法院檢察
    署刑案資料查註紀錄表、台灣高等法院被告前案紀錄表各1
    份在卷足稽，其於有期徒刑執行完畢後5 年內故意再犯上開
    有期徒刑以上之2 罪，均為累犯，應各依刑法第47條第1 項
    規定加重其刑，其中上開攜帶兇器竊盜未遂部分，並與前開
    減輕事由，依法先加後減之。爰審酌被告正值青壯之年，不
    思以正途獲取財物，率爾行竊、毀損他人之物，侵害他人之
    財產權，且前經竊盜罪執行完畢後，於數月後即再犯本件2
    竊案，前後2 案又相距未逾1 月，顯然不知悔改，前揭累犯
    前科之處刑顯不足已矯正其惡性，又犯後矢口否認犯行，態
    度不佳，毫無悔意，浪費司法資源甚鉅及其犯罪之手段、所
    生損害等一切情狀，各量處如主文所示之刑。再按「中華民
    國九十六年罪犯減刑條例」業經總統於96年7 月4 日公布，
    同年7 月16日施行，本件被告犯罪時間，係在96年4 月24日
    以前，且其所犯上開2 罪之罪名與宣告刑，經核符該條例第
    2 條第3 款規定，且無第3 條所列不予減刑之情形，本件即
    均應於減刑後，依同條例第7 條規定於判決主文同時諭知其
    宣告刑及減得之刑，並就其減得之刑，定其應執行刑，以資
    懲儆。
四、扣案之鐵鎚2 支、斧頭1 支、老虎鉗1 支、鋸子3 支、螺絲
    起子1 支、手套2 雙等物，為被告所有供犯罪所用之物，爰
    依刑法第38條第1項 第2 款，宣告沒收之。另扣案之美工刀
    、扳手各1 支，雖為被告用以竊取馬達三角座所用之物，然
    該等物品本為日常生活可見之物，被告又否認為其所有，本
    件亦查無證據足資佐認該物品卻為被告所有，尚難排除為他
    人所有而經被告持以使用之可能，又扣案之手提袋1 只，並
    非供犯罪所用之物，爰均不予宣告沒收，附此敘明。
據上論斷，應依刑事訴訟法第299 條第1 項前段，刑法第321 條
第1 項第3 款、第321 條第2 項、第354 條、第55條、第25條第
2 項、第47條第1 項、第38條第1 項第2 款、第51條第5 款，刑
法施行法第1 條之1 ，中華民國九十六年罪犯減刑條例第2 條第
1項 第3 款、第7 條、第10條第1 項，判決如主文。
本案經檢察官甲○○到庭執行職務。
中    華    民    國    97    年    2      月    15    日
                    刑事第十三庭    法  官 黃苙荌
以上正本證明與原本無異。
如不服本判決應於收受本判決後10日內向本院提出上訴書狀，並
應敘述具體理由，如未敘述上訴理由者，應於上訴期間屆滿後20
日內補提理由書狀於本院（均須按他造當事人之人數附繕本）「
切勿逕送上級法院」。
中    華    民    國    97    年    2     月    20    日
                                    書記官 郭育秀
附錄論罪科刑法條：
中華民國刑法第321條
犯竊盜罪而有左列情形之一者，處 6 月以上、 5 年以下有期徒
刑：
一  於夜間侵入住宅或有人居住之建築物、船艦或隱匿其內而犯
之者。
二  毀越門扇、牆垣或其他安全設備而犯之者。
三  攜帶兇器而犯之者。
四  結夥三人以上而犯之者。
五  乘火災、水災或其他災害之際而犯之者。
六  在車站或埠頭而犯之者。
前項之未遂犯罰之。
中華民國刑法第320條
意圖為自己或第三人不法之所有，而竊取他人之動產者，為竊盜
罪，處5 年以下有期徒刑、拘役或5 百元以下罰金。
意圖為自己或第三人不法之利益，而竊佔他人之不動產者，依前
項之規定處斷。
前二項之未遂犯罰之。
中華民國刑法第354條
毀棄、損壞前二條以外之他人之物或致令不堪用，足以生損害於
公眾或他人者，處2 年以下有期徒刑、拘役或5 百元以下罰金。


司法院資訊處製作；財團法人民間司法改革基金會備份。
